【裁判字號】    96,交易,232
【裁判日期】    970131
【裁判案由】    過失致死
【裁判全文】
臺灣嘉義地方法院刑事判決             96年度交易字第232號
公  訴  人  臺灣嘉義地方法院檢察署檢察官
被      告  甲○○
上列被告因過失致死案件，經檢察官提起公訴（96年度偵字第71
66號），被告於準備程序中就被訴事實為有罪之陳述，經本院合
議庭裁定由受命法官改依簡式審判程序審理，判決如下：
    主  文
甲○○犯過失致人於死罪，處有期徒刑捌月。
    事  實
一、甲○○於民國96年6 月19日16時15分許前某時，駕駛車牌號
    碼3831-JC 號自用小客車，沿嘉義縣太保市○○里○○路○
    段，由西向東方向行駛。嗣於同日16時15分許，行經嘉義縣
    太保市○○里○○路○ 段40號前時，理應注意汽車起駛時，
    應注意前後左右有無車輛，並讓行進中之車輛先通行；在設
    有禁止迴車標誌或劃有分向限制線、禁止超車線、禁止變換
    車道線之路段，不得迴車。當時天候為晴，日間有自然光線
    ，視距良好，路面無缺陷、無障礙物，並無不能注意之情形
    ，竟疏未注意及此，而貿然自路旁起駛，並於劃有分向限制
    線之路段左轉迴車。適有亦疏未注意騎乘機車應戴安全帽，
    而未戴安全帽之桂世明騎乘車牌號碼2HN-715 號重型機車，
    亦沿上開道路由西向東行駛，因閃避不及，前車頭撞及甲○
    ○所駕駛之上開車輛左側車身，桂世明因而人車倒地，並受
    有頭部外傷併硬膜下出血及蜘蛛膜下腔出血、顱骨骨折等傷
    害，經送華濟醫院急救，再轉送財團法人佛教慈濟綜合醫院
    治療，延至同年月21日15時36分仍因腦中樞衰竭而不治死亡
    。甲○○於肇事後停留現場，待司法警察到場處理時，於司
    法警察未知悉肇事者為何人前，主動坦承肇事並接受偵訊，
    自首而接受裁判。
二、案經甲○○自首、桂世明之母乙○○訴由嘉義縣警察局水上
    分局報告及臺灣嘉義地方法院檢察署檢察官自動檢舉偵查起
    訴。
    理  由
一、本件被告所涉犯者為刑法第276 條第1 項，非死刑、無期徒
    刑、最輕本刑為3 年以上有期徒刑之罪或高等法院管轄第一
    審案件。本院行準備程序時，被告就被訴事實為有罪之陳述
    ，經告知簡式審判程序之旨，並聽取檢察官及被告之意見後
    ，本院爰依刑事訴訟法第273 條之1 第1 項裁定由受命法官
    獨任進行簡式審判程序。故本件簡式審判程序之證據調查，
    依刑事訴訟法第273 條之2 規定，不受同法第159 條第1 項
    、第161 條之2 、第161 條之3 、第163 條之1 及第164 條
    至第170 條規定之限制，合先敘明。
二、訊據被告對於上開犯罪事實坦承不諱（見相字卷第26頁背面
    、偵字卷第6 頁、本院卷第13頁、第47頁），並經乙○○於
    警詢中證述綦詳（見相字卷第7 頁至第8 頁）；此外，復有
    嘉義縣警察局水上分局製作之道路交通事故現場圖、道路交
    通事故調查報告表（一）、（二）及現場照片12幀（見相字
    卷第13頁至第15頁、第19頁至第24頁）在卷可稽；而被害人
    桂世明確因本件車禍於96年6 月19日送華濟醫院急診救治，
    經診斷有「顱內出血、兩側手肘及膝部撕裂傷」等傷害，嗣
    經同日轉送財團法人佛教慈濟綜合醫院急診並轉入加護病房
    治療，於96 年6月21日15時36分宣告死亡，經診斷為「腦中
    樞衰竭、頭部外傷併硬膜下出血及蜘蛛膜下腔出血、顱骨骨
    折」，經檢驗認其死亡原因係頭部外傷蜘蛛網膜下出血引起
    腦中樞衰竭等情，亦有華濟醫院及財團法人佛教慈濟綜合醫
    院診斷證明書各1 紙、勘（相）驗筆錄、相驗屍體證明書、
    檢驗報告書各1 份附卷可憑（見相字卷第11頁至第12頁、第
    25頁至第35 頁）。 足認被告之自白與事實相符。
三、經查：
(一)行車應注意起駛前應顯示方向燈，注意前後左右有無障礙或
    車輛行人，並應讓行進中之車輛行人優先通行。汽車在設有
    慢車道之雙向二車道，於快慢車道間變換車道時，應顯示方
    向燈，讓直行車先行，並注意安全距離。在設有禁止迴車標
    誌或劃有分向限制線，禁止超車線、禁止變換車道線之路段
    ，不得迴車；汽車迴車前，應暫停並顯示左轉燈光或手勢，
    看清無來往車輛，始得迴轉。道路交通安全規則第89條第1
    項第6 款、第97條第2 項、第106 條第1 項第第2 款、第5
    款分別定有明文。本件被告駕駛自小客車行經上開路段時，
    理應知悉並注意前引交通安全規則，以防止危險發生，佐以
    被告係合法考領有駕駛執照之人，為交通事故調查報告表(二)
    記載明確，是其對於應遵守上開規定自應知之甚稔，且依卷
    附之道路交通事故調查報告表(一)所載，本件事故發生時天候
    晴、日間自然光線、路面乾燥、無缺陷、無障礙物、視距良
    好，被告並無不能注意之情事，詎其仍疏未注意上開規定，
    因而肇事致被害人死亡，足見被告確有過失甚明。又本件事
    故經送臺灣省嘉雲區車輛行車事故鑑定委員會鑑定，再送臺
    灣省車輛行車事故覆議鑑定委員會覆議結果，均認被告駕駛
    自用小客車，由路旁起駛並於劃有分向限制線路段違規迴轉
    時，疏未注意左後來車動態並讓行進中之車輛先行，為肇事
    原因；有臺灣省嘉雲區車輛行車事故鑑定委員會96年11月27
    日嘉雲鑑960693字第0965803956號函檢附之鑑定意見書，以
    及臺灣省車輛行車事故覆議鑑定委員會97年1 月7 日府覆議
    字第0976200049號函（見本院卷第19頁至第21頁、第36頁）
    在卷可佐，堪認被告確有上揭過失無疑。
(二)被告雖以被害人未領有駕駛執照、未戴安全帽且當時車速太
    快、行駛於路中央，而認被害人亦有過失，上開鑑定意見不
    足採。惟查，刑法上之過失犯，祇須危害之發生，與行為人
    之過失行為，具有相當因果關係，即能成立，縱行為人之過
    失，與被害人本身之過失，併合而為危害發生之原因時，仍
    不能阻卻其犯罪責任（最高法院93年度台上字第1017號判決
    參照）。本件被害人未戴安全帽，雖與有過失；惟其未領有
    駕駛執照而騎乘重型機車，依道路交通管理處罰條例之規定
    雖應處行政罰，但此與其是否熟諳駕駛技術，並無必然之關
    連性；此外，本件並無證據足認被害人有車速過快等違反注
    意義務之過失情狀。又上開鑑定意見雖未考量被害人未戴安
    全帽部分，惟鑑定意見係參酌警繪交通事故現場圖並核對現
    場照片，由被害人所騎機車前斜板掉落位置，研判二車係在
    對向內側車道之碎片（機車斜板）掉落處附近碰撞，而被害
    人所騎機車之所以會進入對向車道，乃因閃避被告駕駛之自
    用小客車結果，二車碰撞時，被告之車後車身仍跨在分向限
    制線上（見本院卷第21頁）。上開鑑定意見應屬可採，堪認
    被害人係向前直行中，因被告未注意左方來車情況，讓直行
    車先行，而貿然左轉迴車，致被害人閃避不及而撞及被告駕
    駛之自用小客車。是被告爭執被害人無照駕駛、車速過快、
    行駛於路中央，與有過失云云，均無足採。被告應就本件事
    故負主要肇事責任，亦堪認定。
(三)被害人確因本件車禍致受有顱骨骨折、顱內出血等傷害，經
    送醫不治死亡一節，則有上開醫院出具之診斷證明書2 紙在
    卷可佐，並經臺灣嘉義地方法院檢察署檢察官督同法醫相驗
    明確，有相驗屍體證明書、驗斷書及勘驗筆錄等在卷足憑，
    堪認被告之過失與被害人之死亡結果間，具有相當因果關係
    。綜上，本件事證明確，被告過失致人於死之犯行堪以認定
    ，應予依法論科。
四、論罪科刑：
(一)核被告所為，係犯刑法第276 條第1 項之過失致死罪。又被
    告於本件車禍事故發生後，在未有偵查犯罪職權之公務員發
    覺前，停留現場，於警員據報前往現場處理時，當場承認為
    肇事人等情，有嘉義縣警察局道路交通事故肇事人自首情形
    紀錄表1 紙附卷可佐（見本院卷第29頁）；參以被告事後並
    未逃避偵審之事實，應認本件被告合於自首之要件，爰依刑
    法第62條前段之規定，減輕其刑。
(二)爰依被告之供述（見本院卷第56頁）及卷附其臺灣高等法院
    被告前案紀錄表、被害人全戶戶籍資料等，審酌：被告高中
    畢業之智識程度，需洗腎、無業，因器障而領有身心障礙手
    冊（見本院卷第58頁），與父母親同住之生活狀況，以及其
    前無刑事犯罪紀錄，素行尚佳，犯後坦承過失，態度尚可，
    被害人雖未戴安全帽而有過失，惟被告嚴重違反注意義務，
    應就本件事故負主要過失責任，被害人年僅17歲，為獨子，
    本件事故致使告訴人等痛失至親，且被告迄未與告訴人等達
    成和解，賠償其等所受損害（被告稱依其能力至多僅能賠償
    含強制險180 萬元）等一切情狀，認公訴人求處被告有期徒
    刑8 月，尚稱妥適，應量處如主文所示之刑。
據上論斷，應依刑事訴訟法第273 條之1 第1 項、第299 條第1
項前段，刑法276 條第1 項、第62條前段，刑法施行法第1 條之
1 第1 項、第2 項前段，判決如主文。
本案經檢察官江金星到庭執行職務。
中    華    民    國    97    年     1    月    31    日
                    交通法庭  法  官  陳 蒨 儀
上列正本證明與原本無異。
如不服本判決，應於判決送達後十日內向本院提出上訴狀，上訴
書狀依法應敘述具體理由，如未敘述具體理由者，應於上訴期間
屆滿後二十日內補提理由書於本院（均應附繕本）。告訴人或被
害人如對於本判決不服者，應具備理由請求檢察官上訴，其上訴
期間之計算係以檢察官收受判決正本之日期為準。
中    華    民    國    97    年    1     月    31    日
                              書記官  楊 國 色
附錄本判決論罪法條：
中華民國刑法第276條第1項：
因過失致人於死者，處2 年以下有期徒刑、拘役或2 千元以下罰
金。


司法院資訊處製作；財團法人民間司法改革基金會備份。
